臺灣臺北地方法院交通事件裁定　　　　　　　　　　九十三年度交聲字第四七五號
　　異議人即
　　受處分人　甲○○
右列異議人即受處分人因違反道路交通管理處罰條例事件，對於臺北市交通事件裁決
所中華民國九十三年五月十一日所為之處分（原處分案號：北市裁三字第裁２２—Ａ
ＣＵ０４８００４號、北市裁三字第裁２２—ＡＣＵ０４８００５號），聲明異議，
本院裁定如左：
    主  文
原處分均撤銷。
甲○○不罰。
    理  由
一、按汽車（含機器腳踏車）駕駛人，行經有燈光號誌管制之交岔路口闖紅燈者，處
    新臺幣（下同）一千八百元以上五千四百元以下罰鍰，並記違規點數三點；又汽
    車（含機器腳踏車）駕駛人駕駛汽車（含機器腳踏車）有違反道路交通管理處罰
    條例之行為，經交通勤務警察或依法令執行交通稽查任務之人員制止時，不聽制
    止或拒絕停車接受稽查而逃逸者，除按各該條規定處罰外，處三千元以上六千元
    以下罰鍰，並記違規點數一點，道路交通管理處罰條例第五十三條、第六十條第
    一項、第六十三條第一項第一款定有明文。又汽車（含機器腳踏車）駕駛人有不
    服指揮稽查而逃逸之情形，當場不能或不宜攔截製單舉發者，固得對汽車所有人
    逕行舉發處罰，然執行交通稽查勤務之警員應記明車輛牌照號碼、車型等可資辨
    明之資料，查明汽車所有人姓名或名稱、住址後，始得製單舉發處罰之，道路交
    通管理處罰條例第七條之二第一項、第二項亦有明文，依上開規定可知，逕行舉
    發之違規行為因其違規時間短暫、動作迅速，必須由舉發人員以目視或科學儀器
    記明車輛牌照號碼、車型等可資辨明之資料，以免發生錯認、誤植之情形，倘舉
    發人員僅能以目視方式記明車輛之牌照號碼，但對於車型無法記明，甚或記明者
    與實際上該牌照號碼所屬之車輛車型不符時，基於證據裁判主義，為免疏失誤認
    ，應認足以證明違規行為之證據尚有不足，而為受處分人不罰之裁定。
二、原處分意旨略以：本件異議人即受處分人（下稱異議人）甲○○於民國九十三年
    三月廿九日下午六時三十八分許，駕駛所有車牌號碼ＢＣＤ—八九七號重型機車
    ，沿臺北市○○路西向東方向行駛，行經臺北市○○路、安和路口時，該處為有
    燈光號誌管制之交岔路口，且信義路方向之燈號為紅燈，行駛於信義路之車輛不
    得直行或左右轉，詎竟不依前開標誌指示，直接轉往右方即安和路北向南方向車
    道，而為刻正在臺北市○○路、安和路口西南側著警察制服執行交通稽查勤務之
    臺北市政府警察局大安分局安和路派出所員警乙○○發現，正欲攔停稽查之際，
    異議人竟拒不停車加速逃逸，經乙○○記下異議人所駕機車車號後，查知為異議
    人所有車輛，即以異議人有行經有燈光號誌管制之交岔路口闖紅燈，且違反道路
    交通管理處罰條例之行為，經交通勤務警察制止時，拒絕停車接受稽查而逃逸之
    違規行為，予以逕行舉發，異議人於應到案日期（九十三年五月二日）前之九十
    三年四月九日到案，並撰寫書狀提出申訴，經原處分機關轉請舉發單位調查結果
    ，仍以違規事實明確，裁處異議人一千八百元（行經有燈光號誌管制之交岔路口
    闖紅燈之違規行為）、三千元（有違反道路交通管理處罰條例之行為，經交通勤
    務警察制止時，拒絕停車接受稽查而逃逸之違規行為）罰鍰，並就行經有燈光號
    誌管制之交岔路口闖紅燈之違規行為記違規點數三點，異議人於收受裁決書後，
    於法定猶豫期間內具狀聲明異議。
三、訊之異議人固不諱言車牌號碼ＢＣＤ—八九七號重型機車為其所有，然堅詞否認
    有何上揭違規行為，辯稱：伊於九十三年三月廿九日下午六時三十一分在位於臺
    北市○○路○段十號之臺北市立仁愛醫院看病後批價，同日下午六時三十五分離
    開該院，沿仁愛路東向西方向行駛，再左轉循臺北市○○○路北向南車道直行，
    至臺北市○○○路左轉向東行駛，並於同日下午六時四十二分許在臺北市○○○
    路○段四十號之「義美超商」購物後返家，不可能於上揭時間駕車行經裁決書所
    指之地點並為違規行為等語，並據提出台北市立仁愛醫院醫療費用收據、信用卡
    簽帳單、統一發票等為證。經查：異議人所有車牌號碼ＢＣＤ—八九七號重型機
    車為三陽牌迪爵型一二四ｃ‧ｃ墨綠色機車，出廠日期為八十八年十一月，距今
    已近五年，並非新型車輛等情，有異議人提出之行車執照一紙在卷可稽，並經異
    議人到庭陳述明確（見本院九十三年七月十五日訊問筆錄）。經本院訊之證人即
    本件舉發員警乙○○，其固證稱：伊當時在臺北市○○路、安和路口西南側著警
    察制服執行交通稽查勤務，見車牌號碼ＢＣＤ—八九七號重型機車駕駛人正沿臺
    北市○○路西向東方向行駛，行經臺北市○○路、安和路口時，無視該處為有燈
    光號誌管制之交岔路口，且信義路方向之燈號為紅燈，直接轉往右方即安和路北
    向南方向車道行駛，伊見狀即吹哨並以交通指揮棒示意其停車接受稽查，駕駛人
    靠邊停車後旋即加速逃逸等情明確，然本院詢之證人該違規行為人所乘機車特徵
    時，證人乙○○卻明確證稱：「我看到車是黑色的，是重型的機車，什麼牌子我
    不知道，是速克達車型的，但是具體的車型我不清楚，車子很新。」等語（同上
    訊問筆錄），證人既自承不記得違規車輛之車型、特徵，且所述之車輛顏色、新
    舊程度又與前開行車執照所載內容有異，是證人實僅能陳述違規之車輛牌照號碼
    ，未能記明車型等可資辨明之資料，不能排除證人記憶模糊或辨認錯誤之可能，
    依前開說明，應認本件足以證明異議人違規行為之證據尚有不足。至異議人以上
    開台北市立仁愛醫院醫療費用收據、信用卡簽帳單、統一發票等，欲以證明其不
    可能於上揭時間行經前開信義路、安和路口等語，因本件證據尚有不足，即無再
    予調查之必要，併此敘明。
四、綜上所述，異議人是否確有原處分所載違規行為，依現有積極證據尚有不足，實
    存有合理懷疑，原處分機關不察，逕依道路交通管理處罰條例第五十三條、第六
    十條第一項、第六十三條第一項第一款、違反道路交通管理事件統一裁罰標準表
    之規定，裁處受處分人罰鍰四千八百元，並記違規點數三點，於法尚有未洽，異
    議人否認違規行為，提起本件聲明異議，為有理由，本院應將原處分撤銷，並諭
    知受處分人不罰，以資適法。
五、據上論斷，應依道路交通案件處理辦法第二十條前段，裁定如主文
中　　　華　　　民　　　國　　九十三　　年　　　七　　　月　　二十六　　日
                                    臺灣臺北地方法院交通法庭
                                        法  官  張永宏
右正本證明與原本無異
如不服本裁定應於送達後五日內向本院提出抗告狀
                                        書記官  楊灥
中　　　華　　　民　　　國　　九十三　　年　　　七　　　月　　二十六　　日
